臺灣橋頭地方法院民事裁定
                                   110年度橋小字第1739號
原      告  博愛皇第管理委員會

法定代理人  賴育材  
被      告  黃森煌  


上列當事人間請求給付管理費事件，本院裁定如下：
    主  文
原告之訴駁回。
訴訟費用新台幣壹仟元由原告負擔。
    理  由
一、按原告之訴，如有原告或被告無當事人能力之情形者，法院
    應以裁定駁回之，民事訴訟法第249條第1項第3款規定甚明
    。
二、原告主張：被告為原告所管理「博愛皇第」大樓（下稱系爭
    大樓）之區分所有權人（專有部分門牌號碼：高雄市○○區○○
    路00號、19號），依住戶規約規定應按月應繳納管理費用，
    詎被告自民國109年1月至110年4月止積欠管理費新臺幣（下
    同）22,520元未繳，經原告催討迄未繳納。爰依公寓大廈管
    理條例之規定條訴請被告如數給付，並聲明：被告應給付原
    告22,520元及自支付命令送達翌日起至清償日止按週年利率
    5%計算之利息。
三、被告則以：系爭大樓並未成立管理委員會，且區分所有權人
    會議未合法召集，原告片面指述顯無理由等語，資為抗辯。
四、本院之判斷:
(一)按管理委員會係指為執行區分所有權人會議決議事項及公 
    寓大廈管理維護工作，由區分所有權人選任住戶若干人為 
    管理委員所設立之組織；而管理負責人則指未成立管理委 
    員會，由區分所有權人推選住戶一人或依第28條第3 項、 
    第29條第6 項規定為負責管理公寓大廈事務者。又公寓大廈
    管理委員會有當事人能力，為公寓大廈管理條例第38條第1
    項明定，然上開具有當事人能力之管理委員會，係指依公寓
    大廈管理條例所合法成立之管理委員會而言，管理委員會若
    未依公寓大廈管理條例所定程序成立者，並無當事人能力。
    再按民事訴訟法第40條第3 項所定非法人團體，必須由多數
    人所組成，並須有一定之組織、名稱、目的、事務所或營業
    所、獨立之財產及設有對外代表團體之管理人或代表人，始
    足當之，故未依公寓大廈管理條例所定程序成立之管理委員
    會，應符合上開規定，始具有當事人能力。
(二)經查:
 1、原告本件雖以系爭大樓管理委員會名義起訴，但系爭大樓管
    理委員會未曾向主管機關報備成立管理委員會、制定規約，
    有高雄市左營區公所110年12月23日高市○區○○○00000000000
    號函可稽（本院卷第61頁），已難逕認原告係依公寓大廈管
    理條例程序成立之管理委員會。原告雖提出系爭大樓108、1
    09年區分所有權人會議紀錄，主張系爭大樓之傳統是區分所
    有權人會議會選出下一年的副主委，再下一年就由副主委接
    任主委云云，但並未就此傳統舉證，且若原告主張屬實，依
    原告所提出之會議紀錄，108年8月區分所有權人會議是選出
    張錦茹為109年副主委，則張錦茹應於110年接任主委，何以
    本件110年間之起訴狀是以賴育材為法定代理人?又上開會議
    紀錄僅有關於選任副主委之記載，也無從認定管理委員會其
    他成員是否存在、是於何時、如何產生，是本件依現有事證
    ，無從認定系爭大樓區分所有權人會議已選出管理委員會，
    亦無從認定原告是符合民法第40條第3 項所定要件之非法人
    團體。
 2、原告雖於本院審理時，陳稱起訴狀所載法定代理人賴育材是
    區分所有權人選任之管理負責人云云（本院卷第72頁)，但
    此與原告支付命令聲請狀所提出之催繳單、存證信函、起訴
    狀、110年6月24日陳報狀均使用管理委員會名義不符，也與
    卷內會議資料、財務報表中出現之「主委」、「副主委」等
    記載不合，況若系爭大樓區分所有權人會議確曾選任賴育材
    為副主委，是否就等同有意選任其為管理負責人，亦有疑問
    。是原告之當事人能力既為被告所爭執，依原告所提出之證
    據資料又無從確認，應認原告於本件訴訟未具當事人能力，
    且無從補正，其起訴並非合法。
五、依民事訴訟法第249 條第1 項第3 款之規定，駁回原告之訴
    。　
中　　華　　民　　國　 111　　年　　3 　　月　　24　　日
                  橋頭簡易庭  法　　　官    呂維翰
以上正本與原本相符。
如對本裁定抗告須裁定送達後10日內向本院提出抗告狀，並繳納
抗告費新臺幣1,000元。
中　　華　　民　　國　　111 　年　　3 　　月　　24　　日
                              書  記  官    薛如媛